【裁判字號】    90,交易,340
【裁判日期】    900831
【裁判案由】    過失傷害
【裁判全文】
臺灣板橋地方法院刑事判決                          九十年度交易字第三四０號
    公訴人  臺灣板橋地方法院檢察署檢察官
    被  告  甲○○
右列被告因過失傷害案件，經檢察官提起公訴（九十年度偵字第八四０七號），本院
判決如左：
    主  文
甲○○因過失傷害人致重傷，處有期徒刑參月，如易科罰金，以參佰元折算壹日。
    事    實
一、甲○○於民國九十年二月十一日上午九時二十分許，騎乘車號ＫＥＶ─七七七號
    重型機車，由臺北縣樹林市柑園往山佳方向行駛，行經樹林市○○路○段柑園大
    橋上時，本應注意汽車行駛時，駕駛人應注意車前狀況，並隨時採取必要之安全
    措施，而依當時情形又無不能注意之情事，竟疏於注意，因橋上風大，於行進間
    同時調整所戴安帽，並以時速約三、四十公里之車速前進，致閃避不及自後撞及
    前方行人林玉財與林董秋鐘，致林董秋鐘因此受有左手臂擦傷之傷害（未經告訴
    ），林玉財則因此受有頭部外傷併顱骨骨折、右側急性硬腦膜下出血、右側腦挫
    傷出血、及左側續發性腦挫傷出血等傷害，經送醫急救，二度施以開顱手術，迄
    今仍留有腦細胞壞死，認知能力（判斷力、記憶力）減退之重傷害。甲○○於肇
    事後，在有偵查犯罪職權之機關尚不知何人為肇事者前，即主動向到現場處理之
    臺北縣警察局樹林分局員警坦承肇事接受偵訊自首。
二、案經林玉財之配偶高玉惠訴由臺北縣警察局樹林分局移送臺灣板橋地方法院檢察
    署檢察官偵查起訴。
    理    由
一、訊據被告甲○○對其於前揭時地駕車肇事致被害人林玉財受傷之事實，固坦承不
    諱，惟辯稱：當時伊騎乘機車行經肇事地點時，因橋上風大調整安全帽，且為閃
    避後方來車，致閃躲不及才撞上被害人，車禍後伊已支付被害人醫藥費用新臺幣
    （下同）四萬餘元，而所投保之強制責任保險亦已理賠被害人一百二十萬元，被
    害人至法院開庭時神智清楚，應未達重傷之程度云云。
二、然查前揭事實，業據被告於警訊時及偵審中自承行經肇事地點時因橋上風大，動
    手調整安全帽時，閃避不及自後撞及被害人之事實不諱。核與證人林董秋鐘於警
    訊時指述情節相符（見偵查卷第十頁背面）。此外並有道路交通事故調查報告表
    一件、現場及車損照片四幀附卷可稽。而被害人林玉財因遭被告機車自後撞擊，
    因此受有頭部外傷併顱骨骨折、右側急性硬腦膜下出血、右側腦挫傷出血、及左
    側續發性腦挫傷出血等傷害，復有臺北縣三峽鎮財團法人恩主公醫院於九十年二
    月十九日出具之乙種診斷證明書一紙在卷可查。再經本院函詢恩主公醫院被害人
    林玉財受傷後治療復原狀況，林玉財經送醫急救，因兩側額葉外傷性腦出血，二
    度施以開顱血塊移除手術，目前迄今仍留有認知能力（判斷力、記憶力）減退，
    以電腦斷層攝影出血情形，此類病人多半會有認知力退化現象，追蹤電腦斷層亦
    可見腦細胞壞死跡象，預測將來復原機率不大，目前可自行走路，但智力有退化
    跡象之重傷害，有該醫院九十年五月十九日出具之乙種診斷證明書、及同年七月
    二十日（九０）恩醫事字第０一一一二號函所附病歷摘要紀錄各一紙在卷足憑，
    是被害人所受傷害顯已達重大不治或難治之重傷害程度。
三、按汽車行駛時，駕駛人應注意車前狀況，並隨時採取必要之安全措施，道路交通
    安全規則第九十四條第三項定有明文。本件依卷附道路交通事故調查表之警繪現
    場圖顯示，肇事地點為縣道、橋樑、無慢車道、路面乾躁無缺陷、無障礙物、視
    距良好、無號誌、無標誌、有行車分向線、快慢車道無劃分、速限四十公里，被
    告騎乘重型機車行至肇事地點時本應注意上開規定，而依當時情形，又無不能注
    意之情事，竟疏於注意，於調整安全帽時，仍以時速約三、四十公里之車速行進
    ，致閃避不及自後撞及前方行走之被害人林玉財肇事。而肇事後核對現場跡證及
    卷附車損照片情形，被告機車前方面板有擦碰痕，路面邊線處留有被害人血跡，
    依此研判，被告騎乘重型機車行經肇事地點時疏未注意車前狀況，撞及被害人，
    應係本件肇事原因。而被害人林玉財正常步行中，應無肇事因素。而被害人林玉
    財延因本件車禍受有前揭重傷害，與被告之過失行為間顯有相當因果關係，綜上
    事證明確，被告犯行 堪予認定。
四、核被告甲○○所為，係犯刑法第二百八十四條第一項後段之過失致重傷罪。公訴
    意旨認被告所為係犯同條第一項前段之普通傷害罪嫌云云，尚有未洽，唯二罪既
    均屬同條同項之罪，起訴法條尚無庸變更。查被告於警查明肇事者前，即主動向
    到場處理之臺北縣警察局樹林分局員警坦承肇事並接受偵訊，有該分局九十年七
    月十八日樹警刑字第一四五０六號函所附自首調查表一紙在卷可查，為對於未發
    覺之罪自首而受裁判，依刑法第六十二條前段規定應減輕其刑。爰審酌被告過失
    之程度、所生之損害、及犯罪後已支付被害人醫療費用四萬餘元，而其所投保之
    強制責任險亦已理賠被害人一百二十萬元，其餘部分則尚未能與被害人達成和解
    等一切情狀，量處如主文所示之刑，並諭知易科罰金之折算標準，以示懲儆。
據上論結，應依刑事訴訟法第二百九十九條第一項前段、第三百條，刑法第二百八十
四條第一項後段、第四十一條第一項、第六十二條前段，罰金罰鍰提高標準條例第一
條前段、第二條，判決如主文。
本案經檢察官林建中到庭執行職務。
中      華      民      國      九  十    年    八    月    三  十  一  日
                                            臺灣板橋地方法院交通法庭
                                                法  官    談      虎
右正本證明與原本無異。
如不服本判決，應於判決送達後十日內，向本院提出上訴狀。
                                                書記官    陳  君  偉
中      華      民      國      九    十  年    八    月   三  十  一   日
附錄本案論罪科刑法條全文
刑法第二百八十四條第一項
  因過失傷害人者，處六月以下有期徒刑、拘役或五百元以下罰金。致重傷者，處一
  年以下有期徒刑、拘役或五百元以下罰金。


司法院資訊處製作；財團法人民間司法改革基金會備份。
